---
title: "talleres_grupal"
author: "Ruben Díaz"
date: "2024-01-15"
output: html_document
---

```{r setup, include=FALSE}
knitr::opts_chunk$set(echo = TRUE)
```

# PROYECTO DE TALLERES GRUPAL

El siguiente código es un archivo RMD sobre el proyecto de estudio de regresión lineal mediante el uso de la las librerías expuestas y explicadas en clase: tidyverse, dplyr, tidyr, forcats, etc.

### Librerías

```{r}
library(tidyverse)
library(dplyr)
library(forcats)
library(haven)
```

### Descarga de datos QoG

```{r}
qog_datos <- read_dta("qog_std_cs_jan23_stata14.dta")
```


### Especificación de la variabe dependiente: índice de globalización (continua numérica)

```{r}

qog_datos <- qog_datos |>
 rename(glob_index = dr_ig) |>  #recodificamos con la función rename de dplyr
 filter(glob_index != "NA") #eliminamos valores perdidos con la función filter de dplyr

summary(qog_datos$glob_index) #visualizamos si la variable esta correctamente especificada

```

### Especificamos las variables explicativas

CULTURAL DIVERSITY (continua numérica)

```{r}
qog_datos <- qog_datos |> 
 rename(cult_div = fe_cultdiv) |> #recodificamos con la función rename de dplyr
 filter(cult_div != "NA") #eliminamos valores perdidos con la función filter de dplyr
 
summary(qog_datos$cult_div) #visualizamos si la variable esta correctamente especificada
```

### MODELO DE REGRESIÓN 1 (REG SIMPLE)

Hacemos una regresión simple para ver la relación y el impacto de la diversidad cultural sobre cuan globalizado está un país

```{r}
model.1 <- lm(glob_index ~ cult_div, data = qog_datos)

summary(model.1)
```

