---
title: "P FINAL QOG"
author: " Rubén Díaz y Jorge de Diego"
date: "2024-01-16"
output: html_document
---

```{r setup, include=FALSE}
knitr::opts_chunk$set(echo = TRUE)
```


# PROYECTO DE TALLERES GRUPAL

El siguiente código es un archivo RMD sobre el proyecto de estudio de regresión lineal mediante el uso de la las librerías expuestas y explicadas en clase: tidyverse, dplyr, tidyr, forcats, etc.

### Librerías

```{r}
library(pacman)
library(readxl)
p_load(tidyverse, dplyr, forcats, haven)
library(tidyr)
```

### Descarga de datos QoG

```{r}
df <- read_dta("qog_std_cs_jan23_stata14.dta") #Usando la Cross-Section
```


### Especificación de la variabe dependiente: índice de globalización (continua numérica)


```{r}
df <- df |>
 rename(glob_index = dr_ig) |> #recodificamos con la función rename de dplyr
 filter(glob_index != "NA") #eliminamos valores perdidos con la función filter de dplyr

summary(df$glob_index) #visualizamos si la variable esta correctamente especificada

```

### Especificamos las variables explicativas

CULTURAL DIVERSITY (continua numérica)

```{r}
df <- df |> 
 rename(cult_div = fe_cultdiv) |> #recodificamos con la función rename de dplyr
 filter(cult_div != "NA") #eliminamos valores perdidos con la función filter de dplyr
 
summary(df$cult_div) #visualizamos si la variable esta correctamente especificada
```

### MODELO DE REGRESIÓN 1 (REG SIMPLE)

Hacemos una regresión simple para ver la relación y el impacto de la diversidad cultural sobre cuan globalizado está un país

```{r}
model.1 <- lm(glob_index ~ cult_div, data = df)

summary(model.1)
```

### Especificamos nuevas variables explicativas

ÍNDICE DE GINI (continua numérica)

```{r}
df <- df |> 
 rename(cgini = wdi_gini) |> 
  filter(cgini != "NA")
```

```{r}
summary(df$cgini)
```

```{r}
# df <- df |> rename(der_mujer = ciri_wecon) |> 
   # filter(der_mujer != "NA")
```

ESTABILIDAD POLÍTICA: variable continua que vamos a dicotomizar para determinar 2 categorias: estabilidad / inestabilidad

```{r}
 df <- df |> 
 rename(estabilidad = wbgi_pve) |> 
 mutate(estabilidad = 
         case_when(estabilidad >=0 ~ "estable",
                   estabilidad < 0 ~ "inestable",
                   estabilidad == "NA" ~ NA)) |>
 mutate(estabilidad = factor(estabilidad))
 
table(df$estabilidad)

```

PIB PER CAPITA (continua numérica)

```{r}
df <- df |> 
 rename(gdpxcap = wdi_gdpcapcur)

summary(df$gdpxcap)

```

IDH (Categorizamos una variable continua numérica en 2 tramos: alto, bajo)

```{r}
df <- df |> 
 rename(idh = undp_hdi) |> 
 mutate(idh = case_when(idh < 0.78 ~ "bajo",
                        idh >= 0.78 ~ "alto"))

table(df$idh)
```

## MODELO 2 (MODELO DE REGRESIÓN MULTIVARIANTE)

```{r}
model.2a <- lm(glob_index ~ cult_div + cgini + estabilidad + gdpxcap + idh, data = df)

summary(model.2a)

```


## Incluimos nueva base de datos del World Bank para inlcuir nuevas variables al dataset

```{r}
df_worldbank <- read_xlsx("df_worldbank.xlsx") # lectura de datos con la libreria readxl
```

Efectuamos la unión de dataframes

```{r}
df_merged <- right_join(df, df_worldbank, by = "cname") #usamos right_join de dplyr para añadir el nuevo df al df original
```

Queremos añadir la variable comercio como % del PIB del nuevo dataframe a nuestro modelo, la especificamos previamente

```{r}
df_merged <- df_merged |> 
 rename(trade_gdp_percent =`trade % GDP`) |> 
 mutate(trade_gdp_percent = as.numeric(trade_gdp_percent))
```

Reestimamos el modelo 2

```{r}
model.2b <- lm(glob_index ~ cult_div + cgini + estabilidad + gdpxcap + idh + trade_gdp_percent, data = df_merged)

summary(model.2b)
```

## MODELO 3 (INTERACCIONES)

Al ver que el GDP y nivel de IDH son las variables mayormente significativas realizamos un modelo para interaccionarlas

```{r}
model.3 <- lm(glob_index ~ gdpxcap * idh, data = df)

summary(model.3)
```

## FORMATO DE DATOS

Cambiamos el formato de datos

```{r}
df_long <- df_merged |> 
  mutate(idh = as.character(idh),
         glob_index = as.character(estabilidad)) |> 
  pivot_longer(
    cols = c(idh, estabilidad),
    names_to = "variables",
    values_to = "valor"
  )
 
```

