---
title: "GRUPAL ORRIOLS"
author: "Ruben Díaz"
date: "2024-01-07"
output: html_document
---

```{r setup, include=FALSE}
knitr::opts_chunk$set(echo = TRUE)
```

# VOX ESTRATEGIA ELECTORAL

##LIBRERÍAS

```{r}
library(haven)
library(dplyr)
library(forcats)
library(ggplot2)
library(tidyverse)
library(gmodels)
library(margins)
library(jtools)
```


## DATOS DEL CIS CARGAMOS

```{r}
datos <- read_sav("3431.sav")
```

## PREPARACIÓN DE VARIABLES

CLASE SOCIAL SUBJETIVA

```{r}
datos$clase_subjetiva <- datos$CLASESUB

datos <- datos |> 
 mutate(clase_subjetiva = case_when(clase_subjetiva == 1 ~ "alta",
                                    clase_subjetiva == 2 ~ "media",
                                    clase_subjetiva > 2 & clase_subjetiva < 6  ~ "baja",
                                    T ~ NA)) |>
 mutate(clase_subjetiva = factor(clase_subjetiva))
 
summary(datos$clase_subjetiva)


```

ARREGLAMOS EL REC VOTO Y PONEMOS ETIQUETAS 

```{r}
datos <- datos |> 
 filter(RECUVOTOGR < 8000) |> 
 mutate(RECUVOTOGR1 = case_when(RECUVOTOGR == 2 ~ "PP",
                                RECUVOTOGR == 1 ~ "PSOE",
                                RECUVOTOGR == 3 ~ "VOX",
                                RECUVOTOGR == 21 ~  "SUMAR",
                                T ~ "OTRO")) |> 
 mutate(RECUVOTOGR1 <- as.numeric(RECUVOTOGR1))

head(datos$RECUVOTOGR1)
```


GENERAMOS DATAFRAMES PARA CLASE BAJA Y DERECHA para ver diferencias


```{r}
datos_clasebaja <- datos |> 
 filter(clase_subjetiva == "baja")

datos_clasebaja_derecha <-  datos_clasebaja |> 
 filter(ESCIDEOL > 5 & ESCIDEOL < 11) 

table(datos$RECUVOTOGR1)
table(datos_clasebaja$RECUVOTOGR1)
table(datos_clasebaja_derecha$RECUVOTOGR1)
```


VEMOS LOS PROBLEMAS MAS RELEVANTES

```{r}
datos_clasebaja_derecha_vox <-  datos_clasebaja_derecha |> 
 filter(RECUVOTOGR1 == "VOX") |> 
 filter(PESPANNA1 < 900 & PESPANNA2 < 900 & PESPANNA3 < 900)

```


```{r}
prop.table(table(datos$RECUVOTOGR1))*100
prop.table(table(datos_clasebaja$RECUVOTOGR1))*100
prop.table(table(datos_clasebaja_derecha$RECUVOTOGR1))*100

datos <- datos |> 
 mutate(RECUVOTOGR2 = RECUVOTOGR1 )

datos_clasebaja <- datos_clasebaja |> 
 mutate(ideol = case_when(ESCIDEOL < 5 ~ "izq",
                          ESCIDEOL == 5 ~ "centro",
                          ESCIDEOL > 5 ~ "der",
                          ESCIDEOL > 10 ~ NA))

table(datos_clasebaja$ideol)

CrossTable(datos$RECUVOTOGR1, datos$clase_subjetiva, format = c("SPSS"), chisq = F, prop.r = T, prop.c = F)
CrossTable(datos_clasebaja$RECUVOTOGR1, datos_clasebaja$ideol, format = c("SPSS"), chisq = F, prop.r = T, prop.t = F, prop.c = F, prop.chisq = F)



```



```{r}


CrossTable(datos_clasebaja$RECUVOTOGR1, datos_clasebaja$ideol, format = c("SPSS"), chisq = T)


```

**ORRIOLS NOS HA DICHO QUE UTILICEMOS LA CLASE CON VARIABLES OBJETIVAS**

PREPARAMOS LA VARIABLE DE RENTA

```{r}
datos <- datos |> 
 mutate(ingreso = case_when(INGRESHOG == 1 ~ "ricos",
                            INGRESHOG > 1 & INGRESHOG < 4 ~ "clase media",
                            INGRESHOG > 3 & INGRESHOG < 7 ~ "pobres",
                            T ~ NA)) |> 
 mutate(ingreso = factor(ingreso))

table(datos$ingreso)
```

**VEAMOS AHORA EL RECUERDO DE VOTO CRUZADO CON LA CLASE**

```{r}
CrossTable(datos$RECUVOTOGR1, datos$ingreso, format = "SPSS")
```

PROBAMOS LO MISMO CON LA VARIABLE RENTA EN 5 CATEGORÍAS EN VEZ DE , PARA VER MÁS CLARAMENTE DONDE ESTA EL ELECTORADO DE VOX, DE MOMENTO LAS CONCLUSIONES COINCIDEN CON NUESTRA HIPÓTESIS DE QUE VOX TIENE UN GRUESO DE VOTANTES POBRE

```{r}
datos <- datos |> 
 mutate(ingreso1 = case_when(INGRESHOG == 1 ~ "+5000€",
                            INGRESHOG == 2 ~ "3900 - 5000€",
                            INGRESHOG == 3 ~ "2700 - 3900€",
                            INGRESHOG == 4 ~ "1800 - 2700€",
                            INGRESHOG == 5 ~ "1100 - 1800€",
                            INGRESHOG == 6 ~ "-1100€",
                            T ~ NA)) |> 
 mutate(ingreso1 = factor(ingreso1))

table(datos$ingreso1)
```

*CRUZAMOS LOS DATOS OTRA VEZ PARA VER PORCENTAJES DE FILA*

```{r}
CrossTable(datos$RECUVOTOGR1, datos$ingreso1, format = "SPSS")

```


*SE VE MEJOR CON LA CATEGÓRICA DE 3 ASÍ QUE MEJOR USAMOS ESA CREO*

HACEMOS UN NUEVO DATAFRAME CON LAS NUEVAS CLASES PARA VER LA IDENTIFICACIÓN IDEOLÓGICA POR NIVEL DE INGRESO Y DETERMINAR SI HAY ESPACIO ELECTORAL PARA VOX

```{r}
datos <- datos |> 
 mutate(ideol = case_when(ESCIDEOL < 5 ~ "izq",
                          ESCIDEOL == 5 ~ "centro",
                          ESCIDEOL > 5 ~ "der",
                          ESCIDEOL > 10 ~ NA))

datos_clasebaja1 <- datos |> 
 filter(ingreso == "pobres") 


###cruzamos ideologia y recuerdo para clase baja

CrossTable(datos_clasebaja1$RECUVOTOGR1, datos_clasebaja1$ideol, format = "SPSS")


```

*OBSERVAMOS COMO HAY UN 70% Y 74% DE OBREROS VOTANTES DE PP Y VOX QUE SON DE DERECHAS, ESO SIGNIFICA QUE EXISTE ESE ELCTORADO POTENCIAL Y TAMBIÉN QUE VOY ES MUY COMPETITIVO (MÁS QUE EN LAS CLASES ALTAS INCLUSO RESPECTO AL PP)*

¿QUIÉN Y CÓMO ES ESE VOTANTE? ¿CÓMO SE LO PUEDE GANAR VOX?

*GENERAMOS UN NUEVO DATAFRAME CON LOS OBREROS DE DERECHAS PARA ANALIZAR LAS CARACTERÍSTICAS, INCLUIMOS EL 11% Y EL 5% EL PSOE Y SUMAR PORQUE SON VOTANTES POTENCIALES POR PERFIL*

```{r}
datos_clasebaja1_derecha <- datos_clasebaja1 |> 
 filter(ideol == "der") |> 
 mutate(ESTUDIOS = case_when(ESTUDIOS < 5 ~ "ESO",
                             ESTUDIOS == 5 ~ "FP",
                             ESTUDIOS == 6 ~ "superiores",
                             T ~ NA)) |> ###estudios
 mutate(EDAD_cat = case_when(EDAD < 35 ~ "joven",
                             EDAD > 35 & EDAD < 50 ~ "adulto joven",
                             EDAD < 65 & EDAD > 50 ~ "adulto mayor",
                             EDAD < 99 & EDAD > 65 ~ "pensionista",
                             T ~ NA)) |> ###edad
 mutate(maniley = case_when(MANILEY == 1 ~ "si",
                            MANILEY == 2 ~ "no",
                            T ~ NA)) |> ###protestas ferraz si/no
 mutate(participacion = case_when(PROBVOTO == 1 | PROBVOTO == 2 ~ "no votara",
                                  PROBVOTO > 2 & PROBVOTO < 9 ~ "no sabe",
                                  PROBVOTO == 9 | PROBVOTO == 10 ~ "si votara",
                                  T ~ NA))|> 
 mutate(SEXO = if_else(SEXO == 1, "hombre", "mujer")) |> 
 mutate(cambio_clim = case_when(P1 == 1 ~ "mucho",
                                P1 == 2 ~ "bastante",
                                P1 == 3 | P1 == 4 ~ "poco",
                                P1 == 5 ~ "nada",
                                T ~NA))
```

REPLICAMOS LA RECODIFICACIÓN DE ESTAS VARIABLES PARA EL DATAFRAME GRANDE PARA PODER HACER REGRESIONES MÁS TARDE

```{r}
datos <- datos |> 
 mutate(ESTUDIOS = case_when(ESTUDIOS < 5 ~ "ESO",
                             ESTUDIOS == 5 ~ "FP",
                             ESTUDIOS == 6 ~ "superiores",
                             T ~ NA)) |> ###estudios
 mutate(EDAD_cat = case_when(EDAD < 35 ~ "joven",
                             EDAD > 35 & EDAD < 50 ~ "adulto joven",
                             EDAD < 65 & EDAD > 50 ~ "adulto mayor",
                             EDAD < 99 & EDAD > 65 ~ "pensionista",
                             T ~ NA)) |> ###edad
 mutate(maniley = case_when(MANILEY == 1 ~ "si",
                            MANILEY == 2 ~ "no",
                            T ~ NA)) |> ###protestas ferraz si/no
 mutate(participacion = case_when(PROBVOTO == 1 | PROBVOTO == 2 ~ "no votara",
                                  PROBVOTO > 2 & PROBVOTO < 9 ~ "no sabe",
                                  PROBVOTO == 9 | PROBVOTO == 10 ~ "si votara",
                                  T ~ NA)) |> 
 mutate(SEXO = if_else(SEXO == 1, "hombre", "mujer")) |> 
 mutate(cambio_clim = case_when(P1 == 1 ~ "mucho",
                                P1 == 2 ~ "bastante",
                                P1 == 3 | P1 == 4 ~ "poco",
                                P1 == 5 ~ "nada",
                                T ~NA))

```

GRAFICAMOS LAS VARIABLES CARACTERÍSTICAS PARA EL ELECTORADO OBRERO DE DERECHA

```{r}
###EDAD

ggplot(datos_clasebaja1_derecha, aes(x = EDAD_cat)) +
  geom_bar(aes(y = (..count..)/sum(..count..) * 100), fill = "darkgreen", color = "black") +
  labs(title = "Distribución de Edades (Porcentaje)", x = "Edad", y = "Porcentaje")+
  theme_minimal()


```

```{r}
###estudios

ggplot(datos_clasebaja1_derecha, aes(x = ESTUDIOS)) +
  geom_bar(aes(y = (..count..)/sum(..count..) * 100), fill = "darkgreen", color = "black") +
  labs(title = "Distribución de estudios (Porcentaje)", x = "Estudios", y = "Porcentaje")+
  theme_minimal()


```


```{r}
###MANIS FERRAZ / AMNISTÍA

ggplot(datos_clasebaja1_derecha, aes(x = maniley)) +
  geom_bar(aes(y = (..count..)/sum(..count..) * 100), fill = "darkgreen", color = "black") +
  labs(title = "Apoyo a manifs contra la amnistía", x = "Apoyo a manifs contra la amnistía", y = "Porcentaje")+
  theme_minimal()

```


```{r}
### probabilidad de voto, ¿Esta desmovilizado el votante? -> NOOOOOO

ggplot(datos_clasebaja1_derecha, aes(x = participacion)) +
  geom_bar(aes(y = (..count..)/sum(..count..) * 100), fill = "darkgreen", color = "black") +
  labs(title = "Probabilidad de voto", x = "Intención de votar en proximas elecciones", y = "Porcentaje")+
  theme_minimal()


```

```{r}
###sexo

ggplot(datos_clasebaja1_derecha, aes(x = SEXO)) +
  geom_bar(aes(y = (..count..)/sum(..count..) * 100), fill = "darkgreen", color = "black") +
  labs(title = "sexo", x = "sexo", y = "Porcentaje")+
  theme_minimal()


```


```{r}
###cambio climático

ggplot(datos_clasebaja1_derecha, aes(x = cambio_clim)) +
  geom_bar(aes(y = (..count..)/sum(..count..) * 100), fill = "darkgreen", color = "black") +
  labs(title = "preocupación por el cambio climático", x = "grado de preocupación", y = "Porcentaje")+
  theme_minimal()

```




HACEMOS EL ANÁLISIS PARA EL ELECTORADO TRADICIONAL DE VOX LAS DIFERENTES CARACTERÍSTICAS

```{r}
datos_clasealta_derecha1 <- datos |> 
 filter(ingreso == "ricos" | ingreso == "medio") |> 
 filter(ideol == "der" | ideol == "centro") ### nuevo dataframe de ingresio medio/alto de derechas = electorado tradicional de vox y pp

```

*ANALIZAMOS LAS VARIABLES ANTERIORES*

```{r}
###EDAD

ggplot(datos_clasealta_derecha1 , aes(x = EDAD_cat)) +
  geom_bar(aes(y = (..count..)/sum(..count..) * 100), fill = "darkolivegreen", color = "black") +
  labs(title = "Distribución de Edades (Porcentaje)", x = "Edad", y = "Porcentaje")+
  theme_minimal()



```


```{r}
###estudios

ggplot(datos_clasealta_derecha1, aes(x = ESTUDIOS)) +
  geom_bar(aes(y = (..count..)/sum(..count..) * 100), fill = "darkolivegreen", color = "black") +
  labs(title = "Distribución de estudios (Porcentaje)", x = "Estudios", y = "Porcentaje")+
  theme_minimal()

```


```{r}
###MANIS FERRAZ / AMNISTÍA

ggplot(datos_clasealta_derecha1, aes(x = maniley)) +
  geom_bar(aes(y = (..count..)/sum(..count..) * 100), fill = "darkolivegreen", color = "black") +
  labs(title = "Apoyo a manifs contra la amnistía", x = "Apoyo a manifs contra la amnistía", y = "Porcentaje")+
  theme_minimal()

```

```{r}
###PARTICIPACION

ggplot(datos_clasealta_derecha1, aes(x = participacion)) +
  geom_bar(aes(y = (..count..)/sum(..count..) * 100), fill = "darkolivegreen", color = "black") +
  labs(title = "Probabilidad de voto", x = "Intención de votar en proximas elecciones", y = "Porcentaje") +
 theme_minimal()
```


```{r}
###sexo

ggplot(datos_clasealta_derecha1, aes(x = SEXO)) +
  geom_bar(aes(y = (..count..)/sum(..count..) * 100), fill = "darkolivegreen", color = "black") +
  labs(title = "sexo", x = "sexo", y = "Porcentaje")+
  theme_minimal()

```



```{r}
###cambio climático

ggplot(datos_clasealta_derecha1, aes(x = cambio_clim)) +
  geom_bar(aes(y = (..count..)/sum(..count..) * 100), fill = "darkolivegreen", color = "black") +
  labs(title = "preocupación por el cambio climático", x = "grado de preocupación", y = "Porcentaje")+
  theme_minimal()

```

YA TENEMOS LA COMPARATIVA SE DIFERENTES VARIABLES EN DATOS DESCRIPTIVOS





-------------------------------------------------------------------------------

VAYAMOS AL ANÁLISIS DE REGRESIÓN: PRIMERO GENERAMOS UNA DEPENDIENTE QUE SEA VOTO A VOX O NO Y VOTO AL PP EN CLASE BAJA 

```{r}
table(datos$RECUVOTOGR1)

datos_clasealta_derecha1 <- datos_clasealta_derecha1 |>
 mutate(voto_vox = if_else(RECUVOTOGR1 == "VOX", "si", "no")) |> 
 mutate(voto_vox = factor(voto_vox))##voto a vox en clase alta

datos_clasebaja1_derecha <- datos_clasebaja1_derecha |>
 mutate(voto_vox = if_else(RECUVOTOGR1 == "VOX", "si", "no")) |> 
 mutate(voto_vox = factor(voto_vox)) ##voto a vox en clase baja

datos_clasebaja1_derecha <- datos |>
 mutate(voto_pp = if_else(RECUVOTOGR1 == "PP", "si", "no")) |> 
 mutate(voto_pp = factor(voto_pp)) ### voto a pp en clase baja

```


HACEMOS REGRESIIONES LOGÍSTICAS

```{r}
library(MASS)

reg1 <- glm(voto_vox ~ SEXO + EDAD_cat + ESTUDIOS + participacion + maniley + cambio_clim, data = datos_clasebaja1_derecha, family = "binomial")

reg2 <- glm(voto_vox ~ SEXO + EDAD_cat + ESTUDIOS + participacion + maniley + cambio_clim, data = datos_clasealta_derecha1, family = "binomial")

reg3 <- glm(voto_pp ~ SEXO + EDAD_cat + ESTUDIOS + participacion + maniley + cambio_clim, data = datos_clasebaja1_derecha, family = "binomial")
```

*resultados voto a vox en clase baja*

```{r}
summary(reg1)
```

```{r}
summary(reg2)
```

```{r}
summary(reg3)
```


HACEMOS LOS EFECTOS MARGINALES PARA INTERPRETAR

```{r}
margins1 <- margins(reg1)
margins2 <- margins(reg2)
margins3 <- margins(reg3)

```

VEMOS LOS EFECTOS MARGINALES

```{r}
plot_summs(margins1)
plot_summs(margins2)
plot_summs(margins3)

```



